【裁判字號】    98,簡,307
【裁判日期】    980123
【裁判案由】    侵占
【裁判全文】
臺灣臺北地方法院刑事判決               98年度簡字第307號
聲  請  人  臺灣臺北地方法院檢察署檢察官
被      告  甲○○
上列被告因詐欺案件，經檢察官提起公訴（95年度偵緝字第2620
號），經被告自白犯罪，本院合議庭裁定改依簡易程序審理，判
決如下：
    主  文
甲○○犯侵占罪，處有期徒刑肆月，如易科罰金，以銀元參佰元
即新臺幣玖佰元折算壹日。減為有期徒刑貳月，如易科罰金，以
銀元參佰元即新臺幣玖佰元折算壹日。
    事實及理由
一、本件犯罪事實及證據均引用附件檢察官聲請簡易判決處刑書
    之記載。
二、按被告甲○○行為後，刑法於94年2月2日修正公布，並於95
    年7月1日施行。按行為後法律有變更者，適用行為時之法律
    ，但行為後之法律有利於行為人者，適用最有利於行為人之
    法律，現行刑法第2條第1項訂有明文。此條規定乃與刑法第
    1 條罪刑法定主義契合，而貫徹法律禁止溯及既往原則，係
    規範行為後法律變更所生新舊法律比較適用之準據法，是刑
    法第2條本身雖經修正，但刑法第2條既屬適用法律之準據法
    ，本身尚無比較新舊法之問題，應一律適用裁判時之現行刑
    法第2 條規定以決定適用之刑罰法律。又本次刑法修正之比
    較新舊法，應就罪刑有關之共犯、未遂犯、想像競合犯、牽
    連犯、連續犯、結合犯，以及累犯加重、自首減輕暨其他法
    定加減原因（如身分加減）與加減例等一切情形，綜其全部
    罪刑之結果而為比較（最高法院95年5月23日著有95年度第8
    次刑庭會議決議可資參照。）合先敘明。經查：
  (一)被告行為時之刑法第335條第1項之法定刑為「5 年以下有期
    徒刑、拘役或科或併科1 千元以下罰金。」。又依被告行為
    時之刑法第33條第5款規定：「罰金為1元以上」，及罰金罰
    鍰提高標準條例第一條前段規定：「依法律應處罰金、罰鍰
    者，就其原定數額得提高為2 倍至10倍。」是被告行為時罰
    金刑部分經提高後為銀行1元以上1萬元以下，經折算為新臺
    幣後，為新臺幣3元以上3萬元以下。而95年7月1日公布施行
    之刑法第33條第5款規定：「罰金為新臺幣1千元以上」，另
    刑法施行法第1條之1規定：「中華民國94年1月7日刑法修正
    施行後，刑法分則編所定罰金之貨幣單位為新臺幣。94年1
    月7 日刑法修正時，刑法分則編未修正之條有定有罰金者，
    自94年1月7日刑法修正施行後，就其所定數額提高為30倍。
    但72年6月26日至94年1月7 日新增或修正之條文，就其所定
    數額提高為3倍」。刑法339條第1項係屬72年6月26日前之規
    定，是依上開規定，罰金部分應提高為30倍。則刑法第335
    條第1項之罰金刑部分變更為新臺幣1千元以上3萬元以下。
    經比較新舊法之結果，被告行為時之舊法對其較為有利。
  (二)被告行為時之刑法第41條第1項前段規定：「犯最重本刑為5
    年以下有期徒刑以下之刑之罪，而受6 個月以下有期徒刑或
    拘役之宣告，因身體、教育、職業、家庭之關係或其他正當
    事由，執行顯有困難者，得以1元以上3元以下折算1 日，易
    科罰金。」。參酌被告行為時之修正前罰金罰鍰提高標準條
    例第2條前段（現已刪除）規定，就其原定數額提高為100倍
    折算1 日，則本件被告行為時之易科罰金折算標準，應以銀
    元300元折算1日，經折算為新臺幣後，應以新臺幣900 元折
    算為1日。而95年7月1日修正公布施行之刑法第41條第1項前
    段則規定：「犯最重本刑為5 年以下有期徒刑以下之刑之罪
    ，而受6個月以下有期徒刑或拘役之宣告者，得以新臺幣1千
    元、2千元或3千元折算1 日，易科罰金。」。比較新、舊法
    結果，以舊法之規定，較有利於被告。
  (三)綜上法律修正前、後之比較，揆諸前揭說明及修正後刑法第
    2條第1項之「從舊從輕」原則，適用修正前之相關刑罰法律
    ，對被告較為有利，自應適用修正前刑法規定處斷。
三、核被告所為，係犯刑法第335條第1項之侵占罪。爰被告經起
    訴後在本院審理過程中，一再飾詞卸責，並二度傳喚拘提未
    到，而遭本院通緝，所幸二度通緝到案後，知所悔悟，並與
    被害人洪士凱、張孟君達成和解（有卷附和解書一份與刑事
    陳報不願追究狀二份為憑），及被告侵占入己之犯罪動機、
    目的、手段，侵占之金額為新台幣10萬元等一切情狀，量處
    如主文所示之刑，並諭知易科罰金之折算標準，以示懲儆。
    。再者，被告本件犯罪時間係在96年04月24日以前，應依中
    華民國九十六年罪犯減刑條例第2條第1項第3款、第7條規定
    ，減其宣告刑二分之一，再依同條例第9 條以及修正前刑法
    第41條第1項前段規定諭知得易科罰金併其折算標準。
四、據上論斷，依刑事訴訟法第449條第2項、第3 項、第454 條
    第2項，刑法第2條第1項前段，修正前刑法第335條第1 項、
    第41條第1項前段，修正前罰金罰鍰提高標準條例第2條，現
    行法規所定貨幣單位折算新臺幣條例第2 條，中華民國九十
    六年罪犯減刑條例第2條第1項第3款、第7條、第9 條，逕以
    簡易判決處刑如主文所示。
五、如不服本判決，應於判決送達後10日內向本院提出上訴狀（
    應抄附繕本）。告訴人或被害人如對於本判決不服者，應具
    備理由請求檢察官上訴，其上訴期間之計算係以檢察官收受
    判決正本之日期為準。
中    華    民    國    98    年    1     月    23    日
                  刑事第十九庭  法  官  紀文惠
如不服本判決應於收受送達後10日內向本院提出上訴書狀，並應
敘述具體理由；其未敘述上訴理由者，應於上訴期間屆滿後20日
內向本院補提理由書（均須按他造當事人之人數附繕）「切勿逕
送上級法院」。
                                書記官  游曉婷
中    華    民    國    98    年    1     月    23    日
附錄本案論罪科刑法條全文：
中華民國刑法第335條
（普通侵占罪）
意圖為自己或第三人不法之所有，而侵占自己持有他人之物者，
處 5 年以下有期徒刑、拘役或科或併科 1 千元以下罰金。
前項之未遂犯罰之。


司法院資訊處製作；財團法人民間司法改革基金會備份。
